臺灣花蓮地方法院刑事判決
110年度訴字第95號
公  訴  人  臺灣花蓮地方檢察署檢察官
被      告  施永發


選任辯護人  何俊賢律師(法扶律師)
上列被告因違反毒品危害防制條例案件，經檢察官提起公訴（11
0年度偵字第919號），本院判決如下：
    主  文
施永發販賣第三級毒品，處有期徒刑貳年。未扣案之犯罪所得新
臺幣肆仟伍佰元沒收，如全部或一部不能沒收或不宜執行沒收時
，追徵其價額。緩刑伍年，緩刑期間付保護管束，並應於本判決
確定之翌日起參年內，向執行檢察官指定之政府機關、政府機構
、行政法人、社區或其他符合公益目的之機關或團體，提供貳佰
小時之義務勞務。
    犯罪事實
施永發明知4-甲基甲基卡西酮係毒品危害防制條例第2條第2項第
3款所規範之第3級毒品，依法不得販賣之，竟仍意圖營利，基於
販賣第三級毒品之犯意，於民國109年6月15日至同年月25日間某
日晚上，以通訊軟體連繫曾鄒國瑄後，在其住處（地址詳卷）門
前，以每包新臺幣（下同）450元之價格販賣交付含有第3級毒品
4-甲基甲基卡西酮成分之咖啡包共10包予曾鄒國瑄。曾鄒國瑄因
賒欠上開價金4,500元，故交付名下凱基銀行提款卡予施永發，
施永發於同年7月17日0時49分持曾鄒國瑄之提款卡前往花蓮市○○
路000號統一超商鑫花蓮門市附設之自動櫃員機提款而取得上開
販毒之價金。
    理  由
一、本院下列所引用之被告以外之人於審判外之言詞陳述，被告
    施永發及其辯護人於本院準備程序時同意有證據能力，且於
    言詞辯論終結前未聲明異議（見本院卷第208、342-349頁）
    ，本院審酌該等證據核無違法取證或證明力顯然過低之情事
    ，依各該陳述作成時之狀況並無不適當或顯不可信之情形，
    認均適當，依刑事訴訟法第159條之5之規定，應有證據能力
    。
二、上揭犯罪事實，業據被告於警詢、偵訊及本院準備及審理程
    序均坦承不諱，核與證人曾鄒國瑄於警詢及偵查之證述大致
    相符，並有指認犯罪嫌疑人紀錄表、本院110年聲搜字第1號
    搜索票、花蓮縣警察局刑事警察大隊搜索、扣押筆錄、扣押
    物品目錄表、本院通訊監察書、照片、凱基銀行交易明細在
    卷可稽（見警卷第21-33、35-41、47-49、63、73頁，109年
    度他字第1490號卷第277頁），堪認被告前揭自白與事實相
    符，足堪採信。又衡諸第三級毒品4-甲基甲基卡西酮量微價
    高，依一般社會通念以觀，販賣行為在通常情形下均係以牟
    利為其主要誘因及目的，殊無甘冒持有、交付毒品遭查獲之
    極大風險，平白無故為該等交易行為，自屬有利可圖，堪認
    被告本案販賣第三級毒品犯行，其主觀上均具有營利之意圖
    。綜上，本案事證已臻明確，被告販賣第三級毒品犯行堪以
    認定，應予依法論科。 
三、論罪科刑
　㈠新舊法比較：
　　被告行為後，毒品危害防制條例第4條第2項、第17條第2項
    均於109年1月15日修正公布，並自同年7月15日施行。修正
    後該條例第4條第3項將製造、運輸、販賣第三級毒品之罰金
    刑上限提高；該條例第17條第2項則就舊法「於偵查中及審
    判中均自白」即可減輕其刑之規定，修正為「於偵查及『歷
    次』審判均自白」者，始得減輕其刑。是綜合上開比較新舊
    法之結果後，適用被告行為時之修正前毒品危害防制條例對
    被告較為有利，自應就被告上開所為，整體適用被告行為時
    即修正前該條例之相關規定。
　㈡核被告所為，係犯修正前毒品危害防制條例第4條第3項之販賣第三級毒品罪。被告為販賣而持有第三級毒品之低度行為，為其販賣之高度行為所吸收，不另論罪。
　㈢被告於偵查及審判中均自白販賣第三級毒品，此有被告於偵
    訊、本院準備程序及審理之歷次筆錄在卷可查，應依修正前
    毒品危害防制條例第17條第2項規定減輕其刑。
  ㈣按犯第4條至第8條、第10條或第11條之罪，供出毒品來源，
    因而查獲其他正犯或共犯者，減輕或免除其刑，毒品危害防
    制條例第17條第1項定有明文。所謂「供出毒品來源，因而
    查獲」，係指被告翔實供出毒品來源之具體事證，因而使有
    偵查（或調查）犯罪職權之公務員知悉而對之發動偵查（或
    調查），並因而查獲者而言。而其中所言「查獲」，除指查
    獲該其他正犯或共犯外，並兼及被告所指其毒品來源其事；
    又該項規定，旨在鼓勵下游者具體供出其毒品上游，擴大追
    查毒品來源，俾有效斷絕毒品之供給，以杜絕毒品泛濫，故
    必以被告所稱其本案所販賣之毒品來源與嗣後查獲之其他正
    犯或共犯間具有關聯性，始稱充足。倘被告所犯同條項所列
    之罪之犯罪時間，在時序上較早於該正犯或共犯供應毒品之
    時間，即令該正犯或共犯確因被告之供出而被查獲；或其時
    序雖較晚於該正犯或共犯供應毒品之時間，惟其被查獲之案
    情與被告自己所犯同條項所列之罪之毒品來源無關，均仍不
    符合上開應獲減免其刑之規定要件（最高法院102年度台上
    字第4869號、109年度台上字第5197號、第5027號、第3114
    號刑事判決意旨參照）。經查，被告固供出其本案毒品來源
    為陳智愷等語，經檢警調查後，查獲陳智愷涉嫌於109年12
    月25日販賣含有第三級毒品4-甲基甲基卡西酮成分之咖啡包
    予被告，此有111年3月4日花警刑字第1110010842號函暨附
    件在卷可參（見本院卷第229-322頁）。惟被告就本案販賣
    第三級毒品之時間為109年6月15日至同年月25日間某日晚上
    ，早於被告於109年12月25日向陳智愷購買第三級毒品之時
    間，尚難認被告本案販賣毒品來源確為陳智愷，依前揭說明
    ，本案自無適用毒品危害防制條例第17條第1項規定之餘地
    。
　㈤次按犯罪之情狀顯可憫恕，認科以最低度刑仍嫌過重者，得
    酌量減輕其刑，刑法第59條定有明文。經查，被告無任何刑
    事犯罪經法院判刑之紀錄，有臺灣高等法院被告前案紀錄表
    在卷可稽，本案僅販賣第三級毒品1次，數量或價額均非鉅
    額，應堪認係毒品施用者間偶然為之，另參諸修正前毒品危
    害防制條例第4條第3項販賣第三級毒品罪，係最低本刑7年
    以上有期徒刑之罪，未區分犯罪情狀失之過苛，不免有「情
    輕法重」之憾，爰依刑法第59條規定，酌量減輕其刑，並遞
    減之。
　㈥爰審酌被告無視於政府制定毒品危害防制條例，杜絕毒品犯罪之禁令，竟販賣第三級毒品藉以牟利，致毒品因其犯行而向外散布，使施用毒品者沉迷於毒癮而無法自拔，直接戕害國民身心健康，間接危害社會治安，敗壞社會善良。惟念及被告坦承犯行，並積極配合檢警調查其毒品來源，積極協助檢警查緝毒品，堪認其犯後態度良好，兼衡其自述出身於單親家庭，因父親過世、母親賣菜，經濟狀況不佳，才販賣毒品賺錢之犯罪動機及目的；本案販賣之次數1次、對象1人、交易金額為4,500元之犯罪手段及情節；及其自陳高中肄業，與母親同住，工作是在夜市賣碳烤，月薪約32,00元之家庭經濟狀況等一切情狀，量處如主文所示之刑。
　㈦本院考量被告前未曾因故意犯罪而受有期徒刑以上刑之宣告
    ，有上開前案紀錄表在卷可憑，並審酌本被告犯後坦承犯行
    ，且被告本案行為時僅20歲，年紀尚輕，其犯後積極配合檢
    警調查其毒品來源，堪認其乃一時失慮，致罹刑章，是經此
    偵審程序，信其當能知所警惕而無再犯之虞，認其宣告之刑
    以暫不執行為適當，爰依刑法第74條第1項第1款之規定，宣
    告如主文欄所示之緩刑期間，以勵自新。惟為使被告於緩刑
    期內能深知警惕，加強被告之法治觀念，避免再度犯罪，爰
    依刑法第74條第2項第5款之規定，命被告於如主文所示期間
    ，應提供如主文所示之義務勞務，且依刑法第93條第1項第2
    款之規定，應於緩刑期間付保護管束。倘被告違反上開應行
    負擔之事項且情節重大者，足認原宣告之緩刑難收其預期效
    果，而有執行刑罰之必要者，依刑法第75條之1第1項第4款
    規定得撤銷其宣告，併此敘明。　
四、沒收部分
　㈠被告本案販賣第三級毒品向曾鄒國瑄收取價金4,500元，核屬
    被告之犯罪所得，且未扣案，應依刑法第38條之1第1項前段
    、第3項規定宣告沒收，並於全部或一部不能沒收或不宜執
    行沒收時，追徵其價額。
　㈡至其他扣押之物，均與本案被告販賣第三級毒品犯行無關（
    見本院卷第349頁），爰不予宣告沒收或追徵其價額。
據上論斷，應依刑事訴訟法第299條第1項前段，判決如主文。
本案經檢察官黃蘭雅提起公訴，檢察官蕭百麟到庭執行職務。
中　　華　　民　　國　　111 　年　　6 　　月　　30　　日
　　　　　　　　　刑事第五庭  審判長法　官　粘柏富
　　　　　　　　　                  法　官  邱韻如
　　　　　　　　　　　　　　　　　　法　官  施孟弦
以上正本證明與原本無異。
如不服本判決應於收受送達後20日內向本院提出上訴書狀，並應
敘述具體理由。其未敘述上訴理由者，應於上訴期間屆滿後20日
內向本院補提理由書(均須按他造當事人之人數附繕本)「切勿逕
送上級法院」。
辯護人依據刑事訴訟法第346條、公設辯護人條例第17條及律師
法第32 條第2項、第36條等規定之意旨，尚負有提供法律知識、
協助被告之義務（含得為被告之利益提起上訴，但不得與被告明
示之意思相反）。
因疫情而遲誤不變期間，得向法院聲請回復原狀。
中　　華　　民　　國　　111 　年　　6 　　月　　30　　日

                                    書記官  張瑋庭
附錄本案論罪科刑法條全文：
修正前毒品危害防制條例第4條
製造、運輸、販賣第一級毒品者，處死刑或無期徒刑；處無期徒
刑者，得併科新臺幣二千萬元以下罰金。
製造、運輸、販賣第二級毒品者，處無期徒刑或七年以上有期徒
刑，得併科新臺幣一千萬元以下罰金。
製造、運輸、販賣第三級毒品者，處七年以上有期徒刑，得併科
新臺幣七百萬元以下罰金。
製造、運輸、販賣第四級毒品者，處五年以上十二年以下有期徒
刑，得併科新臺幣三百萬元以下罰金。
製造、運輸、販賣專供製造或施用毒品之器具者，處一年以上七
年以下有期徒刑，得併科新臺幣一百萬元以下罰金。
前五項之未遂犯罰之。